最高法院刑事判決　　　　　　　　　　　　　　　八十六年度台上字第六七六二號
　　上　訴　人　乙○○
　　　　　　　　甲○○
　　右　一　人
　　選任辯護人　張業照律師
　　上　訴　人　丙○○
右上訴人等因偽造有價證券案件，不服台灣高等法院台中分院中華民國八十五年十一
月十三日第二審判決（八十五年度上訴字第一一一五號，起訴案號：台灣台中地方法
院檢察署八十四年度偵字第八二四八號），提起上訴，本院判決如左：
    主  文
上訴駁回。
    理  由
按刑事訴訟法第三百七十七條規定，上訴於第三審法院，非以判決違背法令為理由，
不得為之。是提起第三審上訴，應以原判決違背法令為理由，係屬法定要件。如果上
訴理由狀並未依據卷內訴訟資料，具體指摘原判決不適用何種法則或如何適用不當，
或所指摘原判決違法情事，顯與法律規定得為第三審上訴理由之違法情形，不相適合
時，均應認其上訴為違背法律上之程式，予以駁回。本件上訴人乙○○上訴意旨略稱
：(一)伊自李木山重利案發生後，除於李木山重利案作證時，對本票上伊父蔡金棟、母
蔡黃美玉之簽名，供稱由伊代為簽名，伊父母不知情外，其他於檢、審各庭中，均據
實陳述伊父、母知情，而伊父母於檢、審調查證據時，亦均證稱因本身不識字，授權
伊代為在本票上簽名，乃原審以伊與蔡金棟、蔡黃美玉有親情關係，而認伊父母之證
言難免偏頗，其採證違背證據法則。(二)伊在本票上簽伊父母之名，其用意乃係作為保
證之用，而非作為共同發票人，原審未依職權調查證據，已難謂為適法。且原審僅依
憑伊在李木山重利案之供詞作為唯一判決基礎，亦有違背刑事訴訟法第一百五十九條
之規定。(三)伊係應李木山之要求而在本票上簽伊父母之姓名，旨在保證其債務之履行
，自非欺騙，且票面金額已於案發前清償，復經伊父母授權簽名，自應為無罪之判決
等語。上訴人甲○○上訴意旨略稱：上訴人甲○○因需款孔急，向李木山貸款，應李
木山要求簽發上訴人之父母陳流民、蕭幸君名義，面額新台幣（下同）五萬元之本票
一張，交予李木山借取同額現款，其簽發該本票前，已經得其父母同意，此亦經其母
蕭幸君在原審所證實，詎原審竟以其與其母蕭幸君係至親關係，認其母所證多有偏頗
而不予採信，仍認其應負偽造有價證券罪責，原判決認事用法實有不當云云。上訴人
丙○○上訴意旨略稱：(一)上訴人丙○○於李木山重利案，在台中市調查站應訊時，即
供稱被迫簽發本票，而非至被列為被告後始為受脅迫之辯解，原判決謂其事後翻異前
供，顯有認定事實不依證據之違法。且其在本件三張本票中前二張均先以自己名義簽
發，俟到期日後始簽上其兄弟之姓名，則李木山於原審所證：「我的作業程序，一定
要有共同發票人」，顯與事實不符，原判決竟以李木山所為未脅迫上訴人簽發本票之
證詞，作為不利上訴人之認定基礎，自有理由不備之違法。(二)台中市調查站調查員劉
清安於原審已證稱：本件本票影本係由上訴人主動提出，當時不知上訴人偽造有價證
券云云，而檢察官於民國八十三年十月六日訊問前，尚無人檢舉上訴人偽造有價證券
，故無法僅憑該本票影本，得出上訴人有偽造之合理可疑，上訴人於當日偵查時主動
供出：「是李木山叫我簽的，我哥哥、弟弟均不知」，自符合自首要件，原判決竟謂
檢察官得有合理之可疑後加以訊問，上訴人始供認偽造有價證券之犯行，與自首要件
不合云云，亦有不依卷內證據認定事實，且與經驗法則相違背之違法等語。
惟查本件原判決認定上訴人乙○○於八十二年九月二日，意圖供行使之用，在台中市
○○○街十五號四樓之一德霖法律事務所，偽造發票人蔡金棟、蔡黃美玉，發票日八
十二年九月二日，到期日八十二年九月二日，金額二十萬元，票據號碼第00000
000號之本票一張後，持交李木山而貸得同額之現款；上訴人甲○○則於八十年十
月七日，亦意圖供行使之用，在前揭德霖法律事務所偽造發票人陳流民、蕭幸君，發
票日八十年十月七日，到期日八十年十一月五日，金額五萬元，票據號碼第三二一八
七八號之本票一張，持向李木山借取同額現款；上訴人丙○○則於八十二年五月間，
簽發發票日八十二年五月一日，到期日八十二年五月十五日，面額六十一萬五千元，
票據號碼第○三六六一九號，及發票日八十二年六月十三日，到期日八十二年七月七
日，金額一百六十萬元，票據號碼第00000000號之本票各一張持向李木山借
款，因未能如期返還借款，竟基於意圖供行使之用之概括犯意，於八十二年七月間，
在上開德霖法律事務所，將其所簽發之上述本票二張，偽造鄭坤城、鄭坤森為共同發
票人而偽造上開本票，再持交李木山，復於八十二年九月十六日，又在上址偽造發票
人鄭坤城、鄭坤森，發票日八十二年九月十六日，未載到期日，面額三百萬元，票據
號碼第00000000號之本票一張，並持交李木山，嗣該三張本票，經丙○○收
回即予以撕毀而費失等情，因而撤銷第一審關於上訴人等部分之科刑判決，改判仍論
處上訴人乙○○、甲○○意圖供行使之用而偽造有價證券罪刑（乙○○為累犯）；上
訴人丙○○連續意圖供行使之用而偽造有價證券（累犯）罪刑，已明其所憑之證據
及認定之理由，從形式上觀察，並無違背法令之情形存在。雖證人即乙○○之父母蔡
金棟、蔡黃美玉，證人即甲○○之母蕭幸君於原審均證稱：確同意乙○○、甲○○在
本票上簽其等之名云云，惟上訴人乙○○、丙○○於台灣台中地方法院檢察署八十三
年度偵字第一五一○二號李木山等重利案中，供承未經得蔡金棟、蔡黃美玉及鄭坤城
、鄭坤森等人同意，而分別簽署上開四人名義之本票，持向李木山調借現款，另甲○
○之父母陳流民、蕭幸君亦於該案中證稱未授權，亦不知甲○○簽發本票之事等語，
而李木山除否認有強迫之情事外，亦證稱上訴人等確簽發其等親友名義之本票向伊借
款，復有各該本票影本可稽，原判決以上開證據，作為認定上訴人等有偽造有價證券
犯行之判決基礎，並說明嗣後上訴人等所辯，及證人蔡金棟、蔡黃美玉、蕭幸君所作
有利上訴人乙○○、甲○○之證詞，要屬卸責及護之詞，乃其採證認事職權之適法
行使，尚難任意指摘為採證違背證據法則、經驗法則或與卷證資料不相適合，或有應
於審判期日應調查之證據未予調查之違法。又因卷內已有上訴人丙○○、鄭坤城、鄭
坤森為共同發票人之本票影本，檢察官於前述李木山重利案偵查中，訊問丙○○：「
本票上只有簽你之名字或是有簽親戚之名字﹖」，上訴人丙○○答稱：其本票上有簽
其弟鄭坤城、兄鄭坤森之名字等語，顯見上訴人丙○○係於檢察官調查其有無簽發其
親戚名義之本票後，始坦承上情，其非於犯罪未經發覺前自首已明，原判決說明其不
符合自首之要件，亦無違法可言。再上訴人等在本票發票人欄簽上其等父母或兄弟之
名，自係表示為共同發票人，而非保證人之意，原判決論以偽造有價證券罪，亦難任
意指為違法。上訴人等上訴意旨，並未依據卷內訴訟資料為具體之指摘，徒就原審採
證認事職權之適法行使，及原判決已說明之事項，單純為事實上之爭執，核與法律規
定得為第三審上訴理由之違法情形不相適合，其上訴為違背法律上之程式，應予駁回
。
據上論結，應依刑事訴訟法第三百九十五條前段，判決如主文。
中      華      民      國    八十六    年     十一     月     二十     日
                              最高法院刑事第三庭
                                  審判長法官  蔡  詩  文
                                        法官  張  吉  賓
                                        法官  莊  登  照
                                        法官  洪  明  輝
                                        法官  蔡  清  遊
      右正本證明與原本無異
                                              書  記  官
中      華      民      國    八十六    年     十一     月     二十八   日
